【裁判字號】    95,上易,711
【裁判日期】    951026
【裁判案由】    業務侵占
【裁判全文】
臺灣高等法院高雄分院刑事判決         95年度上易字第711號
上  訴  人
即  被  告  甲○○○
上列上訴人因業務侵占案件，不服臺灣高雄地方法院95年度易字
第772 號中華民國95年8 月22日第一審判決（起訴案號：臺灣高
雄地方法院檢察署95年度偵字第8209號），提起上訴，本院判決
如下：
    主  文
上訴駁回。
    事  實
一、甲○○○自民國（下同）90年4 月2 日起任職於新光人壽保
    險股份有限公司（下稱新光保險公司），擔任林園收費處組
    長，其業務內容包括招攬保險、收取保險費及其他相關事宜
    ，為從事業務之人。因一時經濟狀況欠佳，竟意圖為自己不
    法之所有，並基於業務侵占之概括犯意，分別於上開任職期
    間之92年1 月20日，在高雄縣大寮鄉會社村，新光保險公司
    保戶施鐘華之媳婦洪秋貞所經營之果汁店，將施鐘華轉交之
    保費新台幣（下同）11萬元侵占入己；又於93年11月10 日
    ，在新光保險公司保戶簡玉芬之住處（即高雄縣大寮鄉○○
    ○路373 巷170 號），將簡玉芬所交付用以清償保單貸款之
    14萬元侵占入己；又於94年3 月29日，在新光保險公司保戶
    邱龍文之住處（即高雄縣大寮鄉○○路84號），將邱龍文所
    交付用以清償保單貸款之10萬元侵占入己。嗣新光保險公司
    核對帳目並向保戶確認繳款情形後，始查知上情。
二、案經新光保險公司訴由台灣高雄地方法院檢察署檢察官偵查
    起訴。
    理  由
一、程序方面：
（一）本件上訴人即被告甲○○○（下稱被告）所犯係死刑、無
      期徒刑、最輕本刑為3 年以上有期徒刑以外之罪，已經被
      告就被訴事實為有罪之陳述，經本院聽取當事人之意見後
      ，依刑事訴訟法第273 條之1 第1 項之規定，裁定進行簡
      式審判程序。是本件偵查卷內之人證、書證等證據，依同
      法第273 條之2 規定，簡式審判程序之證據調查，不受第
      159 條第1 項關於傳聞法則規定之限制，即依法均有證據
      能力，合先敘明。
二、實體方面：
（一）上揭事實，業據被告於偵查、原審及本院審理時坦承不諱
      ，核與證人邱龍文、簡玉芬、洪秋貞等人於偵訊中證述之
      情節相符，並有邱龍文、簡玉芬、施鐘華等之聲明書、甲
      ○○○書立予邱龍文之收據、簡玉芬保單借款專用批註單
      、甲○○○之自白書、施鐘華之壽險貸款利息收入副聯等
      在卷可稽（影本附於94年他字第6439號偵查卷）。是被告
      之自白與事實相符。本件事證明確，被告犯行足堪認定。
（二）被告受僱於新光保險公司擔任擔任林園收費處組長，其業
      務內容即招攬保險、收取保險費等事宜，是有將其所收取
      之款項悉數繳回公司之任務，故其所取得之款項，為業務
      上所持有之物，被告卻於收取款項後挪為己用。核其所為
      ，係犯刑法第336 條第2 項之業務侵占罪。被告先後3次
      對於業務上所持有之物為侵占之行為，時間緊接，所犯罪
      名相同，顯係出於概括之犯意為之，為連續犯，依刑法第
      56條之規定以一罪論，並加重其刑（被告行為後，刑法第
      56條連續犯之規定，業於94年1 月7 日修正公布刪除，並
      於95年7 月1 日施行，則被告之犯行，因行為後新法業已
      刪除連續犯之規定，此刪除雖非犯罪構成要件之變更，但
      顯已影響行為人刑罰之法律效果，自屬法律有變更，依新
      法第2 條第1 項規定，比較新、舊法結果，仍應適用較有
      利於被告之行為時法律即舊法論以連續犯）。
（三）原判決以被告罪證明確，因而適用刑法第2 條第1 項、修
      正前刑法第56條、刑法第336 條第2 項，罰金罰鍰提高標
      準條例第1 條前段等規定，審酌被告因一時經濟狀況欠佳
      而為侵占行為之犯罪動機、目的、手段均不足取，惟其犯
      後坦承犯行非無悔悟之心，但迄今仍未予告訴人達成民事
      和解賠償告訴人所受損害，及其侵占之款項總計為35萬元
      等一切情狀，量處有期徒刑7 月。經核原判決認事用法，
      尚無不合，量刑亦屬允當。被告上訴意旨請求從輕量刑並
      為緩刑之諭知云云。惟查被告事發至今已近一年，仍未與
      告訴人達成和解賠償事宜，顯無徹底之悔悟，是其請求從
      輕量刑並為緩刑，於法不許。本件被告上訴，為無理由，
      應予駁回。
據上論斷，應依刑事訴訟法第273 條之1 第1 項、第368 條，判
決如主文。
本案經檢察官陳國全到庭執行職務。
中    華    民    國    95    年    10    月    26    日
                  刑事第四庭    審判長法  官  蕭權閔
                                      法  官  林水城
                                      法  官  吳進寶
以上正本證明與原本無異。
不得上訴。
中    華    民    國    95    年    10    月    26    日
                                      書記官  林佳蓉
附錄本件判決論罪科刑法條：
中華民國刑法第336條
對於公務上或因公益所持有之物，犯前條第 1 項之罪者，處 1
年以上7 年以下有期徒刑，得併科5 千元以下罰金。
對於業務上所持有之物，犯前條第 1 項之罪者，處 6 月以上
5 年以下有期徒刑，得併科 3 千元以下罰金。
前二項之未遂犯罰之。


司法院資訊處製作；財團法人民間司法改革基金會備份。
